臺灣高等法院刑事判決　　　　　　　　99年度上易字第2780號
上　訴　人　臺灣新竹地方法院檢察署檢察官
被　　　告　江淑賢
選任辯護人　陳美螢律師
上列上訴人因被告傷害案件，不服臺灣新竹地方法院99年度易字
第81號，中華民國99年11月8日第一審判決（聲請簡易判決處刑
案號：臺灣新竹地方法院檢察署98年度偵字第7306號），提起上
訴，本院判決如下：
    主  文
上訴駁回。
江淑賢緩刑貳年。
    事  實
一、江淑賢前將位於新竹市○○街119巷5號房屋（下稱本件房屋
    ）出租予黃健治，因黃健治未支付房租，江淑賢亦懷疑黃健
    治未依租約規定而私自裝設冷氣機及在屋內炊煮，卻不願與
    其他房客分攤水電費，乃多次前往催繳房租及水電、瓦斯等
    費用，均遭黃健治所拒，其等為此屢生爭執。嗣於民國97年
    12月6日晚間，江淑賢與其夫王本耀前往上址，欲向黃健治
    索討租金及其所墊支之相關費用，而與黃健治發生口角，黃
    健治於當日晚間8時44分通報新竹市警察局第二分局關東橋
    派出所派員到場處理，該所警員李壬本於同日晚上8時45分
    偕同協勤民防人員鄭慶源、林保源到場後，江淑賢因欲進入
    本件房屋之黃健治房間內，以查看黃健治有否私自裝設冷氣
    機，遭黃健治以其身體擋在房門外，江淑賢遂與黃健治發生
    拉扯、推擠，因黃健治之房門裝有金屬製喇叭鎖，江淑賢知
    悉其與黃健治相互拉扯、推擠之過程中，除其推擠動作會造
    成黃健治身體受傷外，亦會導致黃健治身體碰撞門上凸出金
    屬製喇叭鎖硬物而受傷害，江淑賢對黃健治受傷結果之發生
    有所認識，且未違背其本意，仍基於傷害黃健治之間接故意
    而推擠黃健治，致黃健治受有雙手擦傷各3公分、1公分及瘀
    傷1公分、腹壁挫傷等傷害。
二、案經黃健治訴由臺灣新竹地方法院檢察署檢察官偵查終結聲
    請以簡易判決處刑，經原審法院改依通常程序審理。
    理  由
壹、證據能力部分：
一、按刑事訴訟法上所稱傳聞法則，係指規範被告以外之人於審
    判外之陳述有無證據能力之法則。而於特定待證事實發生時
    ，錄下被告及被告以外之人之對話聲音或影像，該錄音、錄
    影係直接原貌重現相關之待證事實，本質上非屬供述證據，
    其有無證據能力，不受傳聞證據法則之限制（最高法院99年
    度臺上字第1487號判決意旨參照）。本件告訴人黃健治提出
    之案發過程錄音光碟，其內容係傳達被告江淑賢於97年12月
    6日晚間與其夫前往本件房屋就其等租屋所衍生之糾紛對話
    之現場情況，透過該錄音所傳達者即為當時現場情況，其係
    透過科學、機械之方式對於所錄音內容所為忠實且正確之紀
    錄，錄音內容並不存在人對現實情形之知覺、記憶所易發生
    之表現錯誤，認錄音光碟內容之性質非屬供述證據，並無傳
    聞法則之適用。而該錄音光碟，非國家偵查機關實行刑事訴
    訟程序所取得之證據，其所錄製之目的係黃健治為蒐集被告
    是否涉犯傷害犯行之證據，為保護其自身權益所為之蒐證行
    為，並非出於不法目的，縱未得被告之同意，亦無刑事訴訟
    第158條之4及通訊保障及監察法所定證據排除法則之適用，
    被告於原審辯稱該錄音之內容無證據能力云云，尚有誤會。
    而前述錄音光碟之內容業經黃健治轉為譯文後，經原審審理
    時提示並對被告及其辯護人告以內容要旨，其等對於該譯文
    內容與實際錄音內容相符乙節，均未爭執（見原審法院99年
    度易字第81號審理卷第65頁），從而該錄音譯文，自有證據
    能力。
二、其他本院判決所引之證據，並無證據證明係公務員違背法定
    程序所取得，檢察官、被告及辯護人於本院審理時，亦均未
    爭執其證據能力，迄本院言詞辯論終結前復無任何異議（見
    本院100年1月26日審判筆錄第2頁），本院審酌該等證據並
    無證明力過低之顯然不得作為證據之情形，依刑事訴訟法第
    158條之4反面解釋及第159條之5之規定，應認均有證據能力
    。
貳、認定事實所憑證據及得心證之理由
一、訊據被告雖矢口否認有何傷害黃健治之犯行，辯稱：我出租
    本件房屋給黃健治時有告知不得炊食，月租新臺幣3,200元
    ，水電費自付。後來其他房客幫黃健治墊付電費，我有向黃
    健治催討，但黃健治不願給付，之後連房租都未付。我因而
    於97年12月6日晚間，向黃健治催討自95年1月起所積欠之房
    租及水、電、瓦斯等費用。當時我急欲確認黃健治房間內是
    否安裝冷氣及查看其有無炊煮，但黃健治不讓我進去，我就
    踢房門，有推擠黃健治房門，但未踢到黃健治，未致黃健治
    成傷云云。
二、經查：
（一）被告前將本件房屋出租予黃健治後，因黃健治未支付房租
      ，被告亦懷疑黃健治未依約定擅在房內炊煮及私自裝設冷
      氣機，卻不願與其他房客分攤相關費用等事由，而多次前
      往催繳，均遭黃健治所拒，其等為此屢生爭執。嗣於97年
      12月6 日晚間，被告與其夫王本耀前往本件房屋，欲向黃
      健治索討租金及相關水電、瓦斯費用，又與黃健治發生口
      角，黃健治於當日晚間8 時44分通報新竹市警察局第二分
      局關東橋派出所派員到場處理，該所警員李壬本於同日晚
      間8 時45分偕同協勤民防人員鄭慶源、林保源到場等情，
      業據被告自承在案，證人即當天到場處理員警李壬本於原
      審證稱：我於96年9 月起至98年10月間任職於關東橋派出
      所。案發當日，我是第1 次去現場，在此之前，派出所同
      事曾經到過案發現場處理被告與黃健治之房租糾紛，與我
      同班警員黃志成於97年11月22日亦到過現場處理。在本案
      發生之前，就曾從同事聽聞被告與黃健治之房租糾紛。案
      發當日，除我之外，尚有2 名義警鄭慶源、林保源一同前
      往。我至現場時，已經知道是要去處理房租糾紛。我到達
      時，被告與其先生亦在場，我有問現場發生什麼事情。一
      開始黃健治不讓我們進入屋內，後來因為經過屋主同意，
      我才進入屋內了解狀況，大家才又進到屋內講，被告對黃
      健治很不諒解，因為黃健治態度很惡劣，答非所問，其等
      無法溝通，被告很生氣，有罵黃健治，且一直要進入黃健
      治房間查看，想要看黃健治把本件房屋弄成什麼狀況，而
      黃健治認為這是他承租房間，不讓被告進入查看等語（見
      同上原審易字第81號卷第56至58頁），並有新竹市警察局
      指揮中心受理110 報案紀錄單、員警工作紀錄簿3 紙（見
      臺灣新竹地方法院檢察署98年度他字第1162號偵查卷第25
      頁至28頁）在卷可按，上述事實堪予認定。
（二）李壬本於偵查中即證稱：當日被告要進黃健治房間，黃健
      治不讓被告進去，以身體擋在門口，其等有推擠動作，他
      們身體有互相接觸到，他們推擠動作力量滿大，一個硬要
      進入，一個不讓對方進入，被告有以腳往黃健治身體方向
      踢，我不確定踢到哪，感覺上被告不是直接踢到黃健治身
      體，是擦過去等語（見同上99年度他字第1162號偵查卷第
      17、54頁）。其針對被告與黃健治發生衝突之經過，復於
      原審證稱：黃健治後來有進入房內，被告就敲房門要黃健
      治出來，後來黃健治出來，隨手就將房門關上。黃健治出
      房門後，門是在黃健治後面，被告與黃健治開始理論，發
      生拉扯。一開始我站在比較旁邊，一看到拉扯就過去擋在
      他們中間，2 人仍繼續拉扯，其間我站的位置有感覺到被
      告有用腳往門踹動作，過程當中被告也是有敲打黃健治承
      租房門，因為被告想要進去。法院提示卷附之錄音光碟譯
      文中『不要這樣好不好，你算打他的嫌疑犯』內容，我有
      這樣陳述，因為當時被告是要進入房內，因為被告這些動
      作會造成黃健治一些傷害，所以我就告知被告，如果再這
      樣的話而黃健治提告的話，我就要當場把被告帶回去，我
      用意是要阻止被告發生這樣的行為。印象當中，他們都是
      去搶開門把鎖，所以他們手的肢體動作比較多，而黃健治
      有用身體阻擋被告在門前，不讓被告去碰觸門把鎖，阻止
      她進入門內。法院提示照片後，我確認門把鎖是喇叭鎖，
      以當時黃健治身高腹部位置，跟鎖的位置高度差不多等語
      （見同上原審易字第81號卷第58至62頁）。
（三）證人林保源於偵查中證稱：被告在黃健治房門口有拉扯，
      是拉手，感覺2人是互相拉對方手等語（見同上99年度他
      字第1162號偵查卷第54、55頁）。互核林保源與李壬本證
      述本件案發當時，被告在黃健治房間門外，黃健治背對房
      門，阻止被告進入房間內，被告則想盡辦法欲進入，及其
      2人相互拉扯、推擠等情節均相一致，復與黃健治所提案
      發當時錄音譯文內容大致相符（見同上98年度他字第1162
      號偵查卷第4、5頁），足見林保源與李壬本所言，尚非情
      虛，堪以採信。
（四）依被告於原審所提供之案發現場相片所示（見同上原審易
      字第81號卷第76、77頁），黃健治之房門設有一金屬製喇
      叭鎖硬物凸出於門外，而其於97年12月7日前往行政院衛
      生署新竹醫院就醫時，主訴被打傷，經該醫院醫生診斷黃
      健治雙手各有擦傷3公分、1公分、瘀傷1公分，及腹壁疼
      痛、挫傷等情，有行政院衛生署新竹醫院99年4月16日新
      醫歷字第0990002284號函及函附之急診病歷、照片影本2
      張（見原審99年度審易字第102號卷第19至22頁）及診斷
      證明書（見同上98年度他字第1163號偵查卷第9頁）在卷
      可憑。
（五）綜上事證互析，本件應係被告欲進入黃健治所承租房間內
      查看其是否有私自裝設冷氣機及進行炊煮時，為黃健治所
      拒並阻擋在房門外，被告遂與黃健治互相雙手拉扯、推擠
      ，在推擠過程中，並導致黃健治身體碰撞門上凸出金屬製
      喇叭鎖硬物，乃造成黃健治受有雙手擦傷各3公分、1公分
      及瘀傷1公分、腹壁挫傷等傷害。而人之肢體推擠衝突本
      極易造成身體之傷害，此為社會生活經驗之常情通念，被
      告當知悉其與黃健治相互拉扯、推擠之過程中，除其肢體
      動作會造成黃健治身體受傷外，亦會導致黃健治身體碰撞
      門上凸出金屬製喇叭鎖硬物而受傷害，被告對黃健治受傷
      結果之發生應有所認識，猶執意推擠黃健治，被告顯係基
      於傷害黃健治之間接故意而推擠黃健治，乃致黃健治受有
      上述傷害無誤。
（六）至證人鄭慶源於偵查中證稱：我當日站在林保源後方都沒
      見到相關過程等語（見同上98年度他字第1162號偵查卷第
      55頁）；王本耀於偵查中證稱：當日印象中沒聽到黃健治
      有叫一聲等語（見同上98年度他字第1162號偵查卷第55頁
      ），對於被告本件犯罪事實有無之證明，欠缺證據價值，
      均不足為被告有利之認定。另李壬本於偵查中證稱：當日
      我不確定被告與黃健治有無拉扯等情（見同上98年度他字
      第1162號偵查卷第54頁），與其於原審證詞內容略有差異
      ，然參諸前引被告之供述及林保源於偵查中之證詞，被告
      與黃健治2 人於衝突過程中，應有相互拉扯及推擠之情形
      ，李壬本於偵查中之證詞雖與實情有部分之誤差，對於本
      件犯罪事實之認定，尚不生影響。此外，被告雖辯稱黃健
      治所提出之錄音資料及譯文僅為片段之錄音，未錄製黃健
      治激怒被告之言語等情，惟此部分係涉及本件被告犯罪動
      機與原因，此部分事實，業經本院查明如前所述，並無礙
      於被告犯罪事實之認定，併予敘明。
三、綜上所述，被告傷害犯行，事證明確，堪以認定，應依法論
    罪科刑。
參、論罪科刑部分：
一、核被告所為，係犯刑法第277條第1項之傷害罪。原審以被告
    犯罪事證明確，論以被告犯同上法條之傷害罪，復審酌被告
    犯罪動機係因黃健治承租本件房屋，未支付房租，被告又懷
    疑黃健治未依租約而私自在房間內炊煮及裝設冷氣機，不願
    分攤相關費用等事由，多次前往催繳房租及費用，均為黃健
    治所拒，而黃健治除拒繳前開房租及費用外，復不願搬遷，
    仍繼續使用本件房屋，被告乃因此與黃健治發生衝突，加以
    黃健治不願解決之態度，致被告一時情緒失控，與黃健治發
    生拉扯、推擠，造成黃健治受傷。兼衡被告無犯罪前科，素
    行尚佳，有本院前案紀錄表在卷可憑，暨黃健治所受傷害程
    度與被告智識程度、犯後態度，尚未與黃健治達成和解等一
    切情狀，量處被告拘役20日，並諭知如易科罰金以新臺幣1
    千元折算1日。經核原審之認事用法，均無違誤。檢察官不
    服原判決，依憑黃健治之請求，而提起上訴，上訴理由略稱
    ：被告藉口催討租金與水電相關費用，師出無名，故意傷害
    黃健治，造成黃健治身心留有重大後遺症且喪失工作能力，
    被告未向黃健治道歉及賠償損失，原審竟予輕判，有所未當
    等語。按檢察官之上訴，固已針對原審之量刑，引述黃健治
    之意見而敘明具體之上訴理由，被告辯稱其未傷害黃健治，
    並請求本院依刑事訴訟法第367條前段規定，直接以檢察官
    上訴未備具體理由，予以判決駁回各節，雖無可採。然量刑
    本屬事實審法院之權限，苟無逾越法定刑度及明顯量刑過重
    或過輕或未備理由之恣意裁量情形，不能任意指為違法失當
    ，原審對於被告之量刑，已詳斟刑法第57條各款所定事由。
    本件依憑案內卷證，黃健治僅受有雙手擦傷各3公分、1公分
    及瘀傷1公分、腹壁挫傷等傷害，檢察官就黃健治因本件被
    告傷害行為造成有所謂身心重大後遺症且喪失工作能力之傷
    害等情，並未舉出積極證據以為證明，本院無從以黃健治片
    面之說詞，即認檢察官該部分上訴之主張為真實。而原判決
    針對被告犯罪動機與所受刺激及犯罪情節暨未與黃健治達成
    和解之犯後態度，均已納為裁量被告刑度之基礎，原審對於
    被告之量刑，堪認妥適，並無違法失當之情事，檢察官上訴
    指摘原審量刑失當，請求本院撤銷改判，為無理由，應予駁
    回。
二、查刑罰之目的重在教化及犯罪之一般預防，非在報復，被告
    前未曾受有期徒刑以上刑之宣告，有本院被告前案紀錄表可
    稽，其僅因一時情緒失控，與黃健治發生拉扯、推擠，造成
    黃健治受有上述輕微傷害，而黃健治就其所受傷害，亦可依
    循民事損害賠償請求途徑尋得救濟，被告經此偵審程序及刑
    之宣告，應知警惕，當無再犯之虞，本院因認對其所宣告之
    刑，以暫不執行為適當，併依刑法第74條第1項第1款規定，
    諭知緩刑2年，以勵自新。
據上論斷，應依刑事訴訟法第368條，刑法第74條第1項第1款，
判決如主文。
本案經檢察官姜貴昌到庭執行職務。
中    華    民    國   100    年    1     月    31    日
                 刑事第二十四庭  審判長法  官  李錦樑
                                       法  官  朱瑞娟
                                       法  官  陳恆寬
以上正本證明與原本無異。
不得上訴。
                                       書記官  黃家麟
中    華    民    國   100    年    2     月    1     日
附錄本案論罪科刑法條全文：
刑法第277條：
傷害人之身體或健康者，處3年以下有期徒刑、拘役或1千元以下
罰金。
犯前項之罪因而致人於死者，處無期徒刑或7年以上有期徒刑；
致重傷者，處3年以上10年以下有期徒刑。